臺灣宜蘭地方法院民事裁定               100年度司字第16號
聲  請  人  張勝雄
上列聲請人聲請選派馥園設計工程有限公司清算人事件，本院裁
定如下：
    主  文
聲請駁回。
聲請程序費用由聲請人負擔。
    理  由
一、本件聲請意旨略以：伊為馥園設計工程有限公司（下稱馥園
    公司 ）之負責人，該馥園公司因自行停止營業達6個月以上
    ，經主管機關廢止公司登記，然馥園公司尚有債權債務尚待
    釐清，依法應行清算。惟該公司股東有的遠赴他鄉行方不明
    ，無法依公司法79條規定選任清算人，爰依公司法第81條規
    定，聲請選任熟悉該公司業務之聲請人為清算人，以完成清
    算事務等語。
二、按解散之公司除因合併、分割或破產而解散外，應行清算，
    為公司法第24條所明定，此規定於公司經中央主管機關撤銷
    或廢止登記者，準用之，同法第26 條之1規定甚明。又按無
    限公司之清算，以全體股東為清算人，但本法或章程另有規
    定或經股東決議，另選清算人者，不在此限；由股東全體清
    算時，股東中有死亡者，清算事務由其繼承人行之；繼承人
    有數人時，應由繼承人互推一人行之；不能依第79條規定定
    其清算人時，法院得因利害關係人之聲請，選派清算人，公
    司法第79條、第80條、第81條分別定有明文。上開規定於有
    限公司之清算程序準用之，則為同法第113 條所明定。準此
    ，當有限公司進入清算程序時，如該公司章程未明定清算人
    ，股東亦未決議選任清算人，即由全體股東為法定清算人，
    須全體股東均不能任清算人，法院始得依利害關係人之聲請
    選派之。
三、經查：
（一）馥園公司業經主管機關廢止公司登記，有經濟部96 年11
      月12日經授中字第09635275130號函可稽，依法馥園公司
      應進入清算程序。
（二）又聲請人未提出馥園公司之章程，也未主張馥園公司就選
      任清算人有特別規定。然依聲請人所述，馥園公司之股東
      顯未決議選任清算人，至少依法應由馥園公司全體股東為
      清算人。
（三）馥園公司之股東一聲請人所提出公司登記表所列計有江幸
      燁、張景棟、張瓊文、林佩穎4 人，此觀卷附有限公司設
      定登記事項卡即明。上開股東目前均尚生存，且江幸燁、
      張景棟、張瓊文分別為聲請人之前配偶、子、女等情，此
      均有本院查詢全戶戶籍資料查詢結果可憑。聲請人對於甫
      於98年11月經裁判離婚之前配偶江幸燁、自己之子女張景
      棟、張瓊文等人之住處或行蹤，衡情應非完全失聯才是。
      是聲請人僅空言聲稱上開股東有遠赴他鄉而行方不明之情
      事云云，實無佐證。是本件並無證據足證有不能依公司法
      第79條規定定清算人之情事，聲請人聲請本院為馥園公司
      選派清算人，於法不合，不應准許。
四、依非訟事件法第21條第2項、第24條第1項、民事訴訟法第95
    條、第78條，裁定如主文。
中    華    民    國    100    年    8    月    18    日
                  臺灣宜蘭地方法院民事庭
                      法  官  蔡仁昭
正本係照原本作成。
如對本裁定抗告，應於收受裁定正本送達後10日內向本院提出抗
告狀，並繳納抗告裁判費新台幣1,000元整。
中    華    民    國   100    年    8     月    18    日
                      書記官  邱淑秋